【裁判字號】    90,訴,181
【裁判日期】    900913
【裁判案由】    新型專利異議
【裁判全文】
臺北高等行政法院判決                                九十年度訴字第一八一號
                              .
    原      告  奇鋐科技股分有限公司
    代  表  人  甲○○董事長.
    訴訟代理人  戊○○
                乙○○
    被      告  經濟部智慧財產局
    代  表  人  陳明邦（局長）
    訴訟代理人  丁○○
                己○○
右當事人間因新型專利異議事件，原告不服經濟部中華民國八十九年十二月十五日經
（八九）訴字第八九○八九八八四號訴願決定，提起行政訴訟。本院判決如左：
    主  文
原告之訴駁回。
訴訟費用由原告負擔。
    事  實
一事實概要：緣原告前於民國（以下同，西元除外）八十七年四月四日以「風扇結構
  改良(二)」，向被告（八十八年一月二十六日改制前為經濟部中央標準局）申請新型
  專利，經編為第00000000號審查，准予專利，並公告於中華民國專利公報
  第三六一五五九號（以下稱系爭案）。公告期間，第三人丙○○提出八十六年八月
  二十一日審定公告之第00000000號「直流無刷風扇新結構」（以下稱引證
  一）、西元一九九七年三月十一日公告之美國第0000000號「無刷馬達」專
  利案（以下稱引證二）、西元一九七八年十二月十九日公告之美國第000000
  0號「AXIAL FLOW FAN HAVING IMPROVED AXIAL LENGTH STRUCTURE」專利案（以
  下稱引證三），認系爭案不具進步性，有違專利法第九十八條第二項規定，對之提
  起異議。經被告審查結果，以八十九年六月二十一日（八九）智專三(三)○五○一八
  字第○八九八九○○一○七九號專利異議審定書為「異議成立，應不予專利」之處
  分。原告不服，向經濟部提起訴願，遭該部八十九年十二月十五日經（八九）訴字
  第八九○八九八八四號決定駁回，遂提起本件行政訴訟。
二兩造聲明：
  (一)原告聲明求為判決：
    1.訴願決定及原處分均撤銷。
    2.訴訟費用由被告負擔。
  (二)被告聲明求為判決：如主文所示。
三兩造之爭點：
  系爭案是否不具進步性，有違專利法第九十八條第二項規定，應不予專利？
  (一)原告主張之理由：
    1.系爭案之申請專利範圍為：
      (1)一種風扇結構改良(二)，包括有一風扇葉片及一風扇殼體，該風扇葉片之中央
        處設有一軸心；該風扇殼體之中央設有中空之軸座用以組設前述之軸心；其
        特徵在：該軸心係由上、下軸承所包覆，上、下軸承間並設有一擋環作隔離
        ，每一軸承之內緣底端設有一凹環，該擋環之內徑相當於上、下軸承之凹環
        外徑，使得二軸承與擋環套設於軸心後形成一儲油部，用以儲存潤滑油者。
      (2)如申請專利範圍第(1)項所述之風扇結構改良(二)，其中該上軸承之上端及下軸
        承之下端分別套設有保油圈，並且於保油圈外分別套有油圈，使儲油部形成
        一密閉之空間，防止潤滑油溢出。
    2.原告對於三個引證前案，其公開公告之時間早於系爭案之申請時間八十七年四
      月四日，並無疑義，合先敘明。所謂技術手段實質相同者，應依據專利法第九
      十七條對於新型專利之規定為準，將據以比對二者間相對應物品之「形狀、構
      造或裝置等具體結構技術手段」逐一比較分析其間之異同，並非以比對者間彼
      此之最終「目的功效」類似或相同而歸納為「技術手段實質相同」。又所謂「
      引證三之兩個軸承 (18)、(19)、毛氈墊圈 (20)和軸 (25)間之空間，本可供
      儲存潤滑油之用」者，其中「可供儲存潤滑油」為引證三單純之目的功效，訴
      願決定未將引證三與系爭案之形狀、構造或裝置比對，故系爭案以「上、下軸
      承 (32)、(33)相對內緣所設置之凹環 (321)、(331)所形成之儲油部，作為儲
      油用途」，與引證三之「該空間」之可儲存潤滑油者，僅為「目的功效」相同
      ，並非二者間相對應物品之「形狀、構造或裝置等具體結構技術手段」相同，
      以該「儲油之目的功效相同」引申為「物品之形狀、構造或裝置等具體結構技
      術手段實質功效相同」，即失所依據，否則任何風扇之結構體，只要相同位置
      形成具有儲油空間之目的功效者，豈不均屬技術手段實質相同。
    3.另訴願決定並未就引證三「毛氈墊圈可做潤滑油之儲存，主要係在強調該墊圈
      具有孔隙，可進一步吸附儲存更多之潤滑油」該毛氈墊圈之原始裝置功能考量
      。該毛氈墊圈 (20)主要用途在於隔離其上下軸承 (18)、(19)，兼以其具有孔
      隙，另可吸附儲存潤滑油者；不管引證三毛氈墊圈之吸附儲存潤滑油之目的功
      效有多好、多強，僅係目的功效相同或近似於系爭案之目的功效而已；事實上
      ，引證三「利用毛氈墊圈 (20)本身之孔隙及其位於其上下軸承 (18)(19)間所
      形成之儲油空間」，與系爭案「利用上、下軸承 (32)、(33)相對內緣所設置
      之凹環 (321)、(331)所形成之儲油部」兩者之形狀、構造或裝置等具體結構
      技術手段不同，不得強附援比。系爭案儲油部之儲油空間在相同之上下軸承距
      離基礎上，比引證三之儲油空間更多，所多出來之空間者即該毛氈墊圈 (20)
      實體部份所佔據之空間。
    4.毛氈墊圈 (20)之孔隙是否含油，關係其上下軸承之穩定性：從物理特性言之
      ，任何具有孔隙而能吸收液態物質之結構體，在微觀之條件下，當其飽和吸收
      液體到未飽和狀態，其外觀之體積必然會減少。引證三之毛氈墊圈 (20)吸收
      儲存潤滑油，當其飽滿膨脹時，外觀體積最大，其隔離二軸承 (18)、(19)及
      潤滑轉子之軸 (25)之功效可期；但任何熟知物理者皆知，任何材料及結構皆
      由最微小之分子所構成，靜態儲存於容器中之液態分子經過長時間之後，液態
      分子也會從分子結構間距較大之容器結構分子中逐漸散失，而散發消失之主要
      原因為液態分子受到環境之溫度升高或分子間之擾動者；是以，引證三之毛氈
      墊圈 (20)所套襯之轉子之軸 (25)，在風扇使用時，持續轉動而不斷地擾動其
      環周之液態潤滑油，同時因磨擦而生熱將使潤滑油之分子間距離加大，產生壓
      力增加之現象，該風扇經過一段時間之使用，其潤滑油必然逐漸消散，此時原
      本因吸收潤滑油而飽滿膨脹之毛氈墊圈 (20)，因潤滑油之消散而減少其所吸
      收之潤滑油之量，相對於飽滿吸收潤滑油之狀況，該毛氈墊圈 (20)整體外觀
      體積收縮，原本作為隔離二軸承 (18)、(19)之功效，將因其體積收縮而與二
      軸承 (18)、(19)間產生非預期之間隙，二軸承將產生上下移動現象而不穩定
      ，相對地無法使該轉子之軸 (25)有效穩定旋轉，故毛氈墊圈 (20)之孔隙內含
      油之飽滿與否，當然關係到二軸承之穩定性。就實質使用之功能性而言，引證
      三因毛氈墊圈 (20)本身吸附液體之特性，將用於潤滑轉子之軸 (25)之潤滑油
      吸收於其內部，軸 (25)無足夠之潤滑油提供潤滑，使得磨擦加劇，溫度升高
      ，很快地損毀該風扇整體；而系爭案之擋環 (34)純作為上、下軸承 (32)、
      (33) 之隔離，不接觸軸心 (31)也不吸附潤滑油，且上、下軸承 (32)、(33)
      相對內緣所設置之凹環 (321)、(331)所形成之儲油部，單純作為儲油用途，
      即使所儲存之潤滑油減少，其潤滑之功效並無改變，大大降低磨擦增溫之疑慮
      ，擋環 (34)仍完全發揮其原設計作為隔離上、下軸承 (32)、(33)之功能。系
      爭案之整體結構技術手段及裝置之物理特性上之考量，實質使用上之實用性及
      進步性遠優於引證三此部分結構，具有產業上利用及實施上之具體進步性。
    5.再所謂「引證三第一圖中毛氈墊圈 (20)之長度較系爭案圖二、三擋環 (34)更
      長，而與系爭案圖三之二個凹環 (即321及331)及擋環 (34)之總長度相當」一
      點，訴願決定又再脫離專利之技術審查之專業領域。依專利法第九十七條規定
      ，審查專利特徵之有無，應在於「物品之形狀、構造或裝置之創作或改良」而
      非「尺寸」，以該「總長度相當」為判斷基礎，誠然偏離專利審查之法理，不
      足採信。若將系爭案之圖示中之凹環 (321)、(331)畫的很長很長，「其總長
      度」遠長於引證三之毛氈墊圈 (20)，功效豈不遠佳於引證三。以專利法理觀
      之，本系爭案儲油部之形狀、構造或裝置等結構完全不同於引證三者。
    6.至於訴願決定所稱「引證案之毛氈墊圈 (20)未和軸心 (25)接觸，可直接取代
      系爭案之擋環 (34)而增加儲油量，故系爭案具有檔環 (34)及凹環 (321)、
      (331)特徵之風扇結構並不具進步性」一點，仍偏離系爭案之專利範圍訴求。
      若依前述對於毛氈墊圈 (20)之解釋，以該長度之毛氈墊圈取代系爭案之擋環
      (34)，其所產生之裝置其軸心必然要極長，對於實際之風扇結構產生不合理現
      象，此為其一；再者，系爭案之專利特徵主要在於：「軸承 (32)、(33)內緣
      底端設凹環 (321)、(331)所組裝產生之儲油空間」，而擋環（34）之功能僅
      為一般用以隔離上下軸承 (32)、(33)之功效。即該擋環 (34)係配合實施之一
      組件，無擋環 (34)系爭案仍可以形成專利訴求之儲油部，然引證三之毛氈墊
      圈（20）為引證三之儲油之主體，無毛氈墊圈 (20)則無儲油空間。系爭案「
      利用上、下軸承 (32)、(33)延伸形成之凹環 (321)、(331)組合而形成之儲油
      部結構」，與引證三「毛氈墊圈 (20)所形成之儲油空間」，且引證三之上下
      軸承並未延伸形成凹環，兩者之形狀、構造或裝置等結構，根本不相同，系爭
      案具有新穎性；進一步而言，任何一個結構都有其設計上之考量，若將引證三
      之毛氈墊圈 (20)設置於系爭案之二軸承 (32)、(33)之間作為隔離及儲存潤滑
      油，其隔離之功效雖仍存在，由於軸心之長度必須配合加長許多，風扇體積增
      加許多，且其轉動時之穩定性必然受到影響，對於高速旋轉之風扇而言，若軸
      承無法有效穩定轉子之軸，勢必無法避免風扇轉動時晃動之狀況，故以結構之
      觀點論，並無以毛氈墊圈取代系爭案擋環 (34)之可能性；系爭案之擋環 (34)
      為隔離作用，而上、下軸承 (32)、(33)延伸之凹環 (321)、(331)形成儲油部
      ，具體功效明確，具有進步性，引證三之軸承 (18)、(19)根本無法取代系爭
      案之上、下軸承 (32)、(33)，相反地，系爭案之上、下軸承 (32)、(33)可以
      取代引證三之二個軸承 (18)、(19)，系爭案之凹環 (321)、(331)之設置顯然
      具有實質之進步性及功效之實用性。
    7.系爭案之專利範圍第２項「軸承上設有保油圈（35）、(36)及油圈 (37)、(38)
      」之附屬特徵，被認定為習知技術之轉用，不具進步性；系爭案以附屬項之方
      式規範保油圈 (35)、(36)及油圈 (37)、(38)，即在於確保儲油部結構有效保
      存潤滑油於其中，整體結構具體可以實施者，非系爭案主要之請求特徵者，原
      告主張「在不影響本系爭案之專利範圍第１項之原則下，訴願人同意修正刪除
      該第２項附屬專利特徵之請求」一節，乃係縮小專利請求範圍而已。
    8.新型專利之專利範圍特徵，主要係在於以具體的形狀、構造或裝置之創作或改
      良，而整體具有產業上利用價值者，且在於考量其專利範圍所請求的形狀、構
      造或裝置等是否具有所述之實質功效即實用性來論斷。系爭案之利用「軸心
      (31)由上、下軸承 (32)、(33)包覆，上、下軸承 (32)、(33)間設一擋環(34)
      作隔離，及使二軸承與擋環套設於軸心後形成一儲油部」，其構造為具體可行
      之裝置，改良現行之風扇軸心潤滑之根本問題，當然具有產業上利用之價值，
      且相對於三個引證案之形狀，構造及裝置不同，系爭案與三件引證案之各別組
      件間並無置換之可能性及置換之容易性，非技術手段實質相同者；系爭案於形
      狀、構造或裝置上之創作改良具有新穎性，具體實施上具有實用性及進步性，
      無庸置疑。
    9.依最高行政法院（改制前為行政法院）七十八年度判字第五一六號判決意旨：
      「比較兩新型案是否同一，應就其目的、形狀、構造、功效等整體觀察，若有
      一不同，即非為同一」，專利權項必須要「整體觀之」，不可拆開審理，只要
      專利權項整體觀之，係一合乎專利要件之適格標的，而為專利要件的判定，此
      為「整體觀之原則」，縱使其發明與先前技術有99％相同，只要存有１％差異
      ，即不能視為相同。
    10.綜前所述，三件引證案與系爭案相較，彼此間主要創作之物品其個別元件之形
      狀、構造及裝置不同，技術手段不同，且引證案與系爭案無主要構件間均等之
      成立條件即無置換之可能性及置換之容易性，既無均等性則當然不能稱之為技
      術手段實質相同者，整體而言其實質功效均不相同；因此，被告認定系爭案與
      引證案相同，實有不當；稱系爭案創作為運用習用之技術、已公開使用，在功
      效上不具進步性等云云，實係對系爭案之技術內容、空間結構與實質功效之進
      步性不甚瞭解所致，請撤銷訴願決定及原處分。
  (二)被告主張之理由：
    1.起訴理由主要強調：引證三利用毛氈墊圈 (20)本身孔隙及位於其上下軸承
      (18)、(19)間所形成之儲油空間與系爭案利用上、下軸承 (32)、(33)相對內
      緣所設之凹環 (321)、(331)所形成之儲油部兩者之形狀、構造或裝置等具體
      結構技術手段不同；引證三之毛氈墊圈 (20)所套襯之轉子軸 (25)，在風扇使
      用一段時間，潤滑油必然逐漸消散，毛氈墊圈 (20)整體體積收縮，而使隔離
      之二軸承 (18)、(19)產生非預期之間隙，使轉軸 (25)無法有效穩定旋轉；系
      爭案擋環 (34)純作上、下軸承 (32)、(33)之隔離，並不接觸軸心 (31)，且
      上、下軸承 (32)、(33)相對內緣所設置凹槽 (321)、(331)所形成之儲油部，
      單純作為儲油用途，即使潤滑油減少，擋環亦能發揮隔離上、下軸承 (32)、
      (33)之功能；系爭案之擋環 (34)為隔離作用，而上、下軸承 (32)、(33)延伸
      之凹環 (321)、(331)形成儲油部各別功效明確，引證三之軸承 (18)、(19)無
      法取代系爭案之上、下軸承 (32)、(33)，系爭案之上、下軸承 (32)、(33)可
      取代引證三二個軸承 (18)、(19)，系爭案凹環 (321)、(331)具進步性云云。
    2.然查引證三兩軸承 (18)、(19)、毛氈墊圈 (20)和軸 (25)間之空間，本即可
      供儲存潤滑油之用，「毛氈墊圈可做潤滑油之儲存」係強調墊圈具有孔隙可進
      一步吸附儲存更多之潤滑油，毛氈墊圈具適當剛性或強度，其孔隙內是否含油
      ，無礙其隔離二軸承 (18)、(19)之穩定性；系爭案擋環 (34)係用以隔離上、
      下軸承 (32)、(33)，無擋環 (34)則上、下軸承 (32)、(33)穩定性不佳，系
      爭案將擋環 (34)長度加長，即可將上、下軸承 (32)、(33)之凹槽 (321)、
      (331)取消，而引證三之毛氈墊圈 (20)可直接使用於系爭案用以取代擋環(34)
      而增加儲油量，系爭案擋環、凹槽 (321)、(331)不具進步性，起訴理由並不
      足採，請駁回原告之訴。
    理  由
一本件原告奇鋐股分有限公司於九十年一月九日起訴前之八十九年七月六日已變更為
  奇鋐科技股分有限公司，其代表人林宥成亦變更為甲○○，有經濟部號公司執照影
  本附卷可按。原告於起訴前仍載變更前之名稱及代表人，其於九十年九月十九日具
  狀聲明承受訴訟，核係更正性質，合先敘明。
二按凡對物品之形狀、構造或裝置之創作或改良，而可供產業上利用者，得依法申請
  取得新型專利，固為專利法第九十七條、第九十八條第一項前段所明定。惟其新型
  如係運用申請前既有之技術或知識，而為熟習該項技術者所能輕易完成，且未能增
  進功效時，仍不得依法申請取得新型專利，復為同法第九十八條第二項所明定。
三本件原告前於八十七年四月四日以「風扇結構改良(二)」，向被告申請新型專利，經
  編為第00000000號審查，准予專利，並公告於中華民國專利公報第三六一
  五五九號。公告期間，第三人丙○○檢送引證一八十六年八月二十一日審定公告之
  第00000000號「直流無刷風扇新結構」新型專利案公報影本；引證二西元
  一九九七年三月十一日公告之美國第0000000號專利案公告影本；引證三西
  元一九七八年十二月十九日公告之美國第0000000號專利案公報影本，認系
  爭案不具進步性，有違專利法第九十八條第二項規定，對之提起異議。
四本件經被告審查結果，以下列理由，認系爭案不具進步性，而以八十九年六月二十
  一日（八九）智專三(三)○五○一八字第○八九八九○○一○七九號專利異議審定書
  號為異議成立，應不予專利之處分：
  (一)系爭案「風扇結構改良(二)」申請日為八十七年四月四日，包括有一風扇葉片及一
    風扇殼體，該風扇葉片之中央處設有一軸心；該風扇殼體之中央設有中空之軸座
    用以組設，前述之軸心；其特徵在：該軸心係由上、下軸承所包覆，上、下軸承
    間並設有一擋環作隔離，每一軸承之內緣底端設有一凹環，該擋環之內徑相當於
    上、下軸承之凹環外徑，使得二軸承與擋環套設於軸心後形成一儲油部，用以儲
    存潤滑油者。
  (二)引證三風扇殼 (12)設襯套 (17)用以組設轉子 (46)之軸 (25)，軸由 (18)、(19)
    包覆，以及二軸承 (18)、(19)由毛氈墊圈 (20)作隔離，該毛氈墊圈可作潤滑之
    儲存。引證三已揭示系爭案軸心 (31)由上、下軸承 (32)、(33)包覆，上、下軸
    承間 (32)、(33)設一擋環 (34)作隔離，使二軸承與擋環套設於軸心後形成一儲
    油部等構造及技術手段，系爭案於軸承 (32)(33)內緣底端設凹環 (321)、(331)
    和引證三毛氈墊圈 (20)有較大長度以增加儲油空間，兩者技術手段實質相同，
    系爭案凹環之設置不具進步性。
  (三)系爭案申請專利範圍第二項「軸承上設有保油圈 (35)、(36)及油圈 (37)、(38)
    」之附屬特徵，亦僅為引證一上下自潤軸承 (50)外端各設有墊圈 (54)、(55)
    、引證二注油套筒軸承 (34)上端被環形油封 (45)、套蓋 (46)封閉及，證三「
    軸承 (18)外端設有保油圈及墊圈 (27)等習知技術之簡單轉用，且其功效屬可預
    期者，故系爭案應不具進步性。
五原告不服，主張系爭案之「擋環」為隔離作用，而上下「凹環」所形成之儲油部，
  各具明確功效；另系爭案利用上下軸承所延伸形成凹環之結構與引證三之二個習用
  軸承根本不同，且引證三之軸承根本無法取代系爭案之上下軸承，反而是系爭案上
  下軸承可取代引證三之軸承；又系爭案可使用引證三之毛氈墊圈取代擋環，而引證
  三卻無法使用系爭案之擋環取代毛氈墊圈，故系爭案之凹環設計，顯然具有功效上
  之增進；又在不影響系爭案申請專利範圍第一項之下，原告同意刪除第二項附屬專
  利特徵云云，向經濟部提起訴願結果，該部除執相同理由外，並認引證三之兩個軸
  承、毛氈墊圈和軸承之空間，本可供儲存潤滑油之用；另「毛氈墊圈可做潤滑油之
  儲存」主要係強調墊圈具有孔隙，可進一步吸咐儲存更多之潤滑油；至於毛氈墊圈
  具適當剛性或強度，其孔隙內是否含油，無礙於二軸承之穩定性。且引證三圖一毛
  氈墊圈之長度較系爭案圖二、三擋環更長，而與系爭案圖三之二個凹環（即321及
  331 ）及擋環（34）之總長度相當，故引證三與系爭案二者儲油空間之技術手段實
  質上相同；又因引證三之毛氈墊圈未和軸心接觸，可直接取代系爭案之擋環而增加
  儲油量，故系爭案具有擋環及凹環特徵之風扇結構並不具進步性；又系爭案申請專
  利範圍第二項之「保油圈及油圈」之附屬專利特徵部分，原處分書亦已敘明係引證
  一「上下自潤軸承外端各設有墊圈」、引證二「注油套筒軸承上端被環形油封、套
  蓋封閉」及引證三「軸承外端設有保油圈及墊圈」等習知技術之簡單轉用，且其功
  效屬可預期者，不具進步性。該部分未見訴願理由有所爭執，甚或謂在不影響系爭
  案申請專利範圍第一項之下，同意刪除第二項之附屬專利特徵，顯見原告亦默認被
  告就該部分之見解可採，引證一、二及三應可證明，系爭案有違專利法第九十八條
  第二項規定，故被告所為本件異議成立應不予專利之處分，洵無違誤等語，以八十
  九年十二月十五日經（八九）訴字第八九○八九八八四號決定駁回之。
六原告仍不服，提起本件訴訟，除仍執前詞外，並於本院準備程序中另主張系爭案圖
  三編號 (32)、(34)與引證三編號 (20)，構成之功效雖相同，但儲油空間不同，前
  者利用形狀造成之空間，與後者利用毛氈造成之空間不同，系爭案之進步性在儲油
  槽一體成型，製造較容易，不需使用引證三毛氈之設置，儲油空間較大，可延長風
  扇之壽命，在製程上較簡單，成本也較低，易於製造；引證一所用的軸承屬自轉型
  的軸承，並沒有保油圈，只算是一塊緩衝墊片，不具係保油功能，附件一編號57
  可用彈簧、油圈保持彈性，下方則放置墊片，引證二第一圖編號58A是一塑膠零件
  ，功用是在防止脫落，編號45則是一防漏油的墊片，並沒有油圈，但有保油功用等
  語。本院除引用原處分及訴願決定上開理由外，但查：
  (一)依系爭案專利說明書第三頁第三段觀之，系爭案之改良係就習知風扇只有一軸承
    的部分加以改良，設計產生一儲油部，用以儲存潤滑油使風扇運轉能提供充分的
    潤滑。而引證三說明書第七十二頁第四欄第四行之說明，即係指潤滑油的儲存槽
    ，毛氈墊圈在儲油槽內，儲油槽在編號 (25)軸部與編號 (20)間軸承間之空間，
    相當於系爭案的儲油部 (32)、(33)，均可達到儲油潤滑效果。但毛氈墊圈有適
    當的長度、強度、張度，可吸較多的油。原告主張系爭案儲油部之儲油空間在相
    同之上下軸承距離基礎上，比引證三之儲油空間更多乙節，尚不足採。
  (二)系爭案圖三編號 (32)、(34)係擋環，將編號 (32)、(33)挖一個溝槽，與編號
    (34)檔環與軸間，即形成儲油空間，如將編號 (34)擋環做大一點，編號 (32)、
    (33)即不用切腳，製造上會更簡單。系爭案編號 (331)、(321)與編號 (31)、
    (33)交接處會有應力集中的問題，較易損壞，編號 (331)的斜切角之作用即在防
    止應力集中，但在製造上多了一道手續。
  (三)系爭案不必製造編號 (321)、(331)之凹環，只要將編號 (34)部分加長，即與引
    證三案相同，且在製造上反而比較麻煩，應無進步性可言，亦據審查委員即被告
    之訴訟代理人丁○○於本院準備程序中陳述甚明，本院認應可採取。原告主張系
    爭案之進步性在儲油槽一體成型，製造較容易乙節，亦不足採。
七從而，原處分認系爭案不具進步性，有違專利法第九十八條第二項規定，不予專利
  ，認事用法，並無違誤，訴願決定駁回原告之訴願，亦無不合，均應予維持。原告
  猶執前詞，請求撤銷原處分及訴願決定，為無理由，應予駁回。
據上論結，本件原告之訴為無理由，爰依行政訴訟法第九十八條第三項前段，判決如
主文。
中    華    民    國      九十      年      十        月    三十一      日
                    臺 北 高 等 行 政 法 院  第 二 庭
                                審 判 長 法  官 王立杰
                                         法  官 黃本仁
                                         法  官 陳雅香
右為正本係照原本做成。
如不服本判決，應於送達後二十日內，向本院提出上訴狀並表明上訴理由，如於本判
決宣示後送達前提起上訴者，應於判決送達後二十日內補提上訴理由書（須按他造人
數附繕本）。
中    華    民    國      九十      年    十一        月      二        日
                                     法院書記官 鄭 聚 恩


司法院資訊處製作；財團法人民間司法改革基金會備份。
